臺灣臺北地方法院交通事件裁定　　　　　　　　　　九十一年度交聲字第三九一號
　　異議人即
　　受處分人　新高油品股份有限公司　　設台北市○○○路○段一八八號二樓
　　代 表 人　楊基瑞
右列受處分人因違反道路交通管理處罰條例案件，對於台北市交通事件裁決所
國九十一年三月十五日所為之處分（原處分案號為：北市裁三字第車裁二二－Ｚ00
000000號），聲明異議，本院裁定如左：
        主      文
異議駁回。
        理      由
一、按汽車裝載貨物超過核定之總重量、總聯結重量者，處汽車所有人罰鍰，並記汽
    車違規紀錄一次，其應歸責於汽車駕駛人時，除依第三項處汽車駕駛人罰鍰及依
    第六十三條第一項第二款記點外，汽車所有人仍應記該汽車違規紀錄一次。有前
    二項規定之情形者，應責令改正或當場禁止通行，並處罰新台幣（下同）一萬元
    罰鍰，超載十公噸以下者，以總超載部分，每一公噸加罰一千元，未滿一公噸以
    一公噸計算，道路交通管理處罰條例第二十九條之二第一項、第三項定有明文。
二、本件受處分人即異議人新高油品股份有限公司所有車號ＢＯ－九一三號自用大貨
    車於民國八十五年六月二十一日核准新領牌照，並經核定總重為十五公噸，嗣於
    九十一年一月二十一日上午十時四十八分許，由陳銘利駕駛上開自用大貨車載運
    油漆溶劑，沿國道一號高速公路北上行駛，途經國道一號高速公路后里北磅處，
    為內政部警政署國道公路警察局第三警察隊隊員利用后里收費站北上地磅發現上
    開車輛總重量為十六．六六公噸，超過核定總重達一．六六公噸之多，遂以受處
    分人違反道路交通管理處罰條例第二十九條之二第一項之規定掣單舉發，經陳銘
    利當場簽收。嗣受處分人於應到案日期前申訴，經原處分機關函請原舉發機關調
    查結果，仍認受處分人上開違規事實明確，遂於九十一年三月十五日依道路交通
    管理處罰條例第二十九條之二第一項之規定裁處一萬二千元罰鍰，並記汽車違規
    紀錄一次。
三、受處分人及駕駛人未否認右開違規超載行為，惟辯稱：車輛載重標準歷年來都有
    總重量加一成之誤差範圍來計算。該車號ＢＯ－九一三號車輛核總重為十五公噸
    ，依上述可載總重應為十六．五公噸，右開車輛至嘉義中油煉油廠裝載油漆溶劑
    沿路行經斗南、員林等地磅皆能通行，且該車輛貨品運送目的地，經成功地磅磅
    為十六．三九公噸，所以該車並無超載等情。經查：受處分人於九十一年一月二
    十一日經警掣單舉發，其所據以測重之后里地秤業經經濟部標準檢驗局於九十年
    十一月六日檢定合格，有效期限至九十一年十一月三十日止，有該局度量衡器檢
    定合格證書影本一紙為證，再據度量衡器施檢規範第一百零六條第二款地秤之公
    差應在秤量之千分之一至五千分之一之間，．．．秤量超過一百公噸至一百五十
    公噸以下者，公差應在一百五十公斤以下。本件后里地秤之秤量為一百二十公噸
    ，經檢定合格其地秤在法定公差之內即一百五十公斤以內。且依交通部九十年六
    月五日交路九十字第０三九三九六號函意旨：「．．算計執法使用之各種量測儀
    器之容許誤差值及考量現行已實施多年之規定後，方篩選作為依法舉發處罰對象
    之作法，應尚稱合理。至於篩選後舉發之違規者，其逾越法規標準之核算，本部
    認為宜依量測違規數值扣除各該執法器材容許誤差值（而非貴署所指寬容值），
    經與法規標準扣減後，所得之值即為實際違規值，再依據違反道路交通管理事件
    統一裁罰標準及處理細則規定予以分級處罰，俾較符合法理與度量衡相關量測之
    規定。」，此乃考量地秤容許誤差之範圍，並非變相提高核准總重量而為裝載之
    上限，受處分人認有容許超載百分之十規定，容有誤會。縱依受處分人認有容許
    超載百分之十，然本件參照受處分人所提汽車新領牌照登記書所載核准總重量為
    十五公噸，加上一成一．五公噸，總重量為十六．五公噸，而依九十一年一月二
    十一日十時四十六分之過磅紀錄磅單顯示，過磅後總重量為十六．六六公噸，仍
    然是超載，此有過磅紀錄磅單一紙影本在卷為憑。又本件超載之核算已逾越法規
    標準一．六六公噸，縱扣除前述法定公差最高容許誤差值一百五十公斤後，仍係
    超載一．五一公噸，故其裁處加罰二千元亦無違誤；另受處分人所提右開車輛載
    運貨品至目的地經成功地磅過磅，總重量為十六．三九公噸，亦屬超載，再因秤
    量時、地不同，秤量物是否相同均屬未知，且受處分人未提供成功地磅經度量衡
    檢定合格資料，自無法排除過磅誤差或其他各種之可能性；且受處分人亦未提供
    經其他地秤過磅後未超載之相關資料。從而，受處分人所辯，尚難採信。本件違
    規事實明確，應依法裁處。
四、綜上所述，本件受處分人所有右開車輛確實有裝載貨物超過核定總重量之違規行
    為。原處分機關依道路交通管理處罰條例第二十九條之二第一項、第三項規定，
    裁處罰鍰一萬二千元（違反第二十九條之二第一項規定，處一萬元，超載十公噸
    以下，未滿一公噸以一公噸計算，每一公噸加罰一千元，本件至少超載一．五一
    公噸，以二公噸計算，另加罰二千元，總計應裁處罰鍰一萬二千元），並記汽車
    違規紀錄一次，核無違誤，本件受處分人之異議為無理由，自應將其異議駁回。
五、據上論斷，應依道路交通案件處理辦法第十九條，裁定如主文。
中      華      民      國      九十一    年    九    月      二十六    日
                          臺灣臺北地方法院交通法庭
                                            法  官  薛中興
右正本證明與原本無異。
如不服本裁定，應於裁定送達後五日內向本院提出抗告狀。
                                            書記官  王黎輝
中      華      民      國      九十一    年    九    月      二十七    日
